【裁判字號】    90,易,3257
【裁判日期】    901022
【裁判案由】    詐欺
【裁判全文】
臺灣高雄地方法院刑事判決                          九十年度易字第三二五七號
    公  訴  人  臺灣高雄地方法院檢察署檢察官
    被      告  乙○○
    選任辯護人  唐治民
                蔡祥銘
右列被告因詐欺案件，經檢察官提起公訴（九十年度偵續一字第五號），本院判決如
左：
    主  文
乙○○無罪。
    理  由
一、公訴意旨略以：被告乙○○於民國八十八年四月間受僱於告訴人甲○○（九年三
    月二十日生）照顧其起居生活，得知甲○○孤身在台無子嗣頗有積蓄，竟意圖為
    自己不法之所有，於八十九年三月八日及同年月十三日，向甲○○佯稱需款孔急
    ，於四十日即償還為由，向甲○○詐得新臺幣（下同）八十八萬元，乙○○得款
    後，於八十九年三月二十六日償還二萬元後即下落不明，甲○○始知受騙。因認
    被告涉犯刑法第三百三十九條第一項之詐欺取財罪嫌。
二、按犯罪事實應依證據認定之，無證據不得推定其犯罪事實；又不能證明被告犯罪
    者，應諭知無罪之判決，刑事訴訟法第一百五十四條、第三百零一條第一項分別
    定有明文。次按告訴人之告訴，係以使被告受刑事訴追為目的，是其陳述是否與
    事實相符，仍應調查其他證據以資審認（最高法院五十二年台字上字第一三○○
    號判例意旨足參）。再按刑法第三百三十九條第一項詐欺罪之成立，以意圖為自
    己或第三人不法所有，以詐術使人將本人或第三人之物交付為要件。所謂以詐術
    使人交付，必須被詐欺人因其詐術而陷於錯誤，若其所用方法，不能認為詐術，
    亦不致使人陷於錯誤，即不構成該罪，最高法院四十六年台上字第二六○號判例
    意旨可資參照。
三、公訴人認被告涉犯詐欺取財罪嫌，無非是以告訴人之指訴、借據附卷可稽，及被
    告於八十六年即已離婚，不可能於八十九年代其前夫還地下錢莊之債務，對於借
    得之款項流向無法交待，又無法說明如何在四十日還清借款，足見被告借款時，
    已有不法所有之意圖，所辯不足採信，為其主要論據。惟訊之被告乙○○固坦承
    有於右揭時、地向告訴人借得上開款項之事實，惟堅決否認有詐欺取財之犯行，
    辯稱：伊有告訴告訴人，伊負債甚多，告訴人自己同意借款給伊，伊是因工作不
    穩定，經濟困難所以才未依期償還等語。
四、經查：被告有於右揭時、地有向告訴人借款共八十八萬元一節，已據告訴人於警
    訊及偵查中指訴綦詳，且為被告所不否認，並有借據一紙附卷可稽，固堪信為真
    實。惟依告訴人於警訊及偵查中所述：「（問：係被詐騙或是借貸糾紛？）起初
    是向我借貸，但是事後並未如期償還，顯然係詐騙行為」、「（問：乙○○有無
    開立借據給您為憑？）有的」、「（問：您為何要將此鉅額借予乙○○？）因莊
    女告訴我說『她欠人家一身債務無法償還，現法院要拍賣她所有的房子，所以就
    要求我借錢給她』，我因心軟不疑有詐，於是就將錢借給乙○○」、「有向乙○
    ○收取利息捌仟元」、「（問：他借錢時，是否說欠人錢，無法清償，法院要拍
    賣他房子，要求你借錢給他？）是的」、「（問：他講這樣，就借他？）幫忙之
    心借他」（見八十九年度偵字第一一四七號卷第七頁反面）、「（問：當初為何
    借錢給她？）因莊女說她替她先生背了一身債，很可憐，我才借她」（見八十九
    年度偵續字第三七九號卷第三十四頁反面）等語，足徵告訴人明知被告之經濟能
    力不佳，且係因同情被告而同意借款予被告，尚難認係因被告施用何種詐術致其
    陷於錯誤可言。又被告供稱其曾於八十九年間償還二萬元，並支付部分利息等語
    ，核與告訴人於警訊及偵查中陳稱：「乙○○迄今僅能償還貳萬元而已」（見警
    卷第四頁反面）、「到目前只還二萬元」、「（問：利息？）沒利息，只先拿八
    千元給我」（見八十九年度偵字第一一四七號卷第七頁反面）、「（問：莊女有
    無還利息？）八千元」（見八十九年度偵續字第三七九號卷第三十四頁正、反面
    ）等語相符，所償還之款項雖不多，然被告如屬自始無意清償，應無於借得上開
    款項後，仍清償該二萬元及支付部分利息之必要，是被告雖尚未能清償完畢上開
    借款，然此僅係被告延未清償而已，無從以此推論其於借款之時，即有施用詐術
    ，使告訴人陷於錯誤而交付借款之事實。況告訴人提起本件告訴後，有與被告達
    成民事和解一節，亦有和解書一紙附卷可稽，益徵本件係屬民事債務不履行糾葛
    ，應循民事訴訟途徑尋求救濟。是本件自難僅憑告訴人之指訴，即遽被告有詐欺
    取財犯行。此外，復查無其他積極證據足資證明被告有何詐欺犯行，揆諸首開說
    明，既不能證明被告犯罪，應為被告無罪之諭知。
據上論斷，應依刑事訴訟法第三百零一條第一項，判決如主文。
中      華      民      國      九十    年    十        月    二十二    日
                                  臺灣高雄地方法院刑事庭
                                      法  官    李麗珠
右正本證明與原本無異。
如不服本判決，應於判決送達後十日內，向本院提出上訴狀。
                                      書記官    陳掌珠
中      華      民      國      九十    年    十        月    二十三   日


司法院資訊處製作；財團法人民間司法改革基金會備份。
